臺灣高等法院刑事判決　　　　　　　　　　　　　九十二年度上易字第二五五九號
　　上　訴　人
　　即　自訴人　禾豐天津衛生用品有限公司
　　代　表　人　甲○○
　　代　理　人　賴友仁　律師
　　被　　　告　乙○○
右上訴人因被告詐欺案件，不服臺灣板橋地方法院九十二年度自字第一五七號，中華
民國九十二年七月十八日第一審判決，提起上訴，本院判決如左：
    主  文
上訴駁回。
    理  由
一、本案經本院審理結果，認第一審判決對被告乙○○為無罪之諭知，核無不當，應
    予維持，並引用第一審判決書記載之證據及理由（如附件）。
二、自訴人之上訴意旨雖以：被告之訂購衛生棉合約書係購貨行為認定文書，在每次
    訂購交貨地既在智利，按國際貿易簽約行為之簽約人即是該契約之負責人，其交
    貨交貨人既係聯成公司，其拒絕付款後在智利查悉被告並非該公司負責人，公司
    實際負責人為其胞兄葉時成；其前二次之訂購交貨付款雖有按約履行，但並非自
    訴人與被告之胞兄所訂約者，自訴人不認識葉時成，更不知有聯成公司之存在，
    被告每次簽約後再傳真給在智利之葉時成，被告狡辯是自訴人與其胞兄直接接洽
    等語，完全與事實不符且係無稽謊言，原審對此並未要求被告提出任何直接往來
    之證據，證實葉時成與自訴人有直接接洽之事實，竟被騙採其片面之詞而判被告
    無罪，殊屬於法不合云云。訊之被告乙○○則矢口否認有何詐欺取財之犯行，辯
    稱：貨不是我訂的，訂貨的事情是他跟我哥哥直接談的，後來說不能出貨沒有人
    簽字，他才拿到我家給我簽字等語。
三、按犯罪事實應依證據認定之，無證據不得推定其犯罪事實，刑事訴訟法第一百五
    十四條第一項定有明文。又，刑法第三百三十九條第一項詐欺罪之成立，以意圖
    為自己或第三人不法所有，以詐術使人將本人或第三人之物交付為要件。所謂以
    詐術使人交付，必須被詐欺人因其詐術而陷於錯誤，若其所用方法，不能認為詐
    術，亦不致使人陷於錯誤，即不構成該罪，最高法院四十六年台上字第二六０號
    亦著有判例。經查：
  (一)自訴人於原審即供陳：我是曾說過若未在台灣簽約，我就沒有辦法出貨，以免收
    不到錢並且找不到人負責，所以葉時成指定被告來簽約云云（見原審卷第二十二
    頁）。在本院審理中又供陳：第一次我有打電話和他哥哥聯絡，他說他弟弟會付
    ，而且訂貨的事情都是我們的股東和他哥哥聯絡的，他們是朋友，很熟識；第二
    次我本來就不出貨，他哥哥打電話給我說他弟弟會付等語（見本院九十三年一月
    二十九日審理筆錄）。則被告所辯：貨不是我訂的，訂貨的事情是他跟我哥哥直
    接談的，後來說不能出貨沒有人簽字，他才拿到我家給我簽字乙節，自屬可採。
  (二)本案買賣之訂貨既係由自訴人公司之股東與被告之胞兄聯絡，嗣並由被告之胞兄
    以電話請自訴人出貨；被告僅係依自訴人之請求，為完備自訴人公司之出貨程序
    ，而在「合約書」上簽名。則被告所為尚難認係詐術之施用，亦不致使自訴人陷
    於錯誤，核與詐欺罪之構成要件尚屬有間；揆諸首揭說明，自不得以詐欺罪相繩
    。
  (三)次按認定不利於被告之事實，須依積極證據，茍積極證據不足為不利於被告事實
    之認定時，即應為有利於被告之認定，更不必有何有利之證據，最高法院三十年
    上字第八一六號著有判例。查，被告僅係依自訴人之請求，為完備自訴人公司之
    出貨程序，而在「合約書」上簽名，所為尚難認係詐術之施用，亦不致使自訴人
    陷於錯誤，核與詐欺罪之構成要件尚屬有間，自不得以詐欺罪相繩，已如前述。
    自訴人之上訴意旨以：原審對此並未要求被告提出任何直接往來之證據，證實葉
    時成與自訴人有直接接洽之事實，竟採其片面之詞而判被告無罪，殊屬於法不合
    等語；執以指摘原判決不當，自屬無稽。
  (四)至於，被告雖坦承伊經自訴人之要求，曾於購貨契約上簽名；然被告在訂購契約
    上簽名，是否應負履行債務之責任，乃係另一問題，應另循民事訴訟程序以為請
    求，核與被告有無成立刑事上之詐欺罪無關，附此敘明。
四、自訴人之上訴為無理由，應予駁回。
據上論結，應依刑事訴訟法第三百七十三條、第三百六十八條，判決如主文。
中　　　華　　　民　　　國　　九十三　　年　　　二　　　月　　 十二 　　日
                              臺灣高等法院刑事第十二庭
                                  審判長法  官  劉  景  星
                                        法  官  陳  志  洋
                                        法  官  陳  博  志
右正本證明與原本無異。
不得上訴。
                                        書記官  陳  嘉  文
中　　　華　　　民　　　國　　九十三　　年　　　二　　　月　　 十六 　　日
